【裁判字號】    89,易,247
【裁判日期】    890214
【裁判案由】    傷害
【裁判全文】
臺灣臺南地方法院刑事判決                          八十九年度易字第二四七號
    公  訴  人  臺灣台南地方法院檢察署檢察官
    被      告  甲○○
右列被告因傷害案件，經檢察官提起公訴（八十八年度偵字第一四四七四號），本院
判決如左：
    主  文
甲○○無罪。
    理  由
一、公訴意旨略以：被告甲○○於民國八十八年十一月三日上午十一時三十分許，在
    台南市○○路○段七００巷一○五─一號，因不滿乙○○向其催討其妻杜春娥所
    欠之債務，竟基於傷害之犯意，用腳踹乙○○之胸部，致乙○○受有右胸皮下血
    腫五×六公分之傷害，因認被告涉有刑法第二百七十七條第一項之傷害罪。
二、按被告之行為不罰者，應諭知無罪之判決。次按無故侵入他人住宅、建築物或附
    連圍繞之土地或船艦者，處一年以下有期徒刑、拘役或三百元以下罰金；無故隱
    匿其內，或受退去之要求而仍留滯者亦同；再按對於現在不法之侵害，而出於防
    衛自己或他人權利之行為，不罰；末按刑法上之防衛行為，祇以基於排除現在不
    法之侵害為已足，防衛過當，指防衛行為超越必要之程度而言，防衛行為是否超
    越必要之程度，須就實施之情節而為判斷，即應就不法侵害者之攻擊方法與其緩
    急情勢，由客觀上審查防衛權利者之反擊行為，是否出於必要以定之。刑事訴訟
    法第三百零一條第一項、刑法第三百零六條、第二十三條前段、最高法院六十三
    年台上字第二一○四號分別著有明文。
三、訊據被告甲○○對於八十八年十一月三日上午，在台南市○○路○段七００巷一
    ○五─一號，用手推乙○○之胸部，致乙○○受有右胸皮下血腫五×六公分傷害
    之事實固不否認，唯又辯稱：「告訴人來我家時我將門關上，她就在門外面大吼
    大叫，並拉著門不讓我關門。當時她先生在樓下沒有拉門，我有看到她先生在樓
    下，我情急之下要將門關起來就用手推她一下，我才把門關上」等語。經查：被
    告辯稱係為阻止告訴人進入其家中討債始用手推告訴人之事實，其供詞與警訊中
    所辯前後一致，互核相符當可採信。又告訴人雖稱被告用腳踢伊云云，然此為被
    告所否認，又無其它證據足以證明，僅憑告訴人之指訴尚難採為證據。
五、告訴人與被告於被告家中發生爭執，強欲進入被告之住居所，此為二造所不否認
    之事實，足認告訴人顯然違反刑法第三百零六條之規定，而有違法侵入被告住所
    之嫌，被告對於告訴人現實不法之侵害，出於防衛自己權利之意思，以強力將告
    訴人推出其家門，自屬正當防衛之行為。又被告僅以手推告訴人出家門，依一般
    人客觀之經驗法則及公序良俗並未踰越防衛之正當性，即並無過當之情形，告訴
    人雖受有前揭傷害，然係告訴人拒絕離開被告住家之結果，倘告訴人於被告請求
    其離開時即自動離去，自無受傷之可能。
六、再查：刑法第三百零六條之「無故」侵入他人住居罪，其中所謂「無故」有解為
    不法者，有解為無正當理由者，以無正當理由為通說，而有無正當理由，不以法
    有明文為限，即習慣上、道德上許可而無背於公序良俗者，即非「無效」 (二十
    二年上字第八九一號判決)，然查：民事上債務之催討，如債務人未依約清償或
    拒絕給付，民事法律關係上有一定之催討程序，縱使執行公務之司法人員，於未
    經房屋所有及使用權人之同意下，亦僅能依一定之法定程序持搜索票始能進入，
    債權人自不得遽以此為理由登堂入室，拒絕離開，因此本院認為被告並正當之無
    理由拒絕離開被告之住居所。
七、未查：「家」為自然人之住居所，四周築有圍牆，上方蓋有屋頂，具有遮風、避
    雨、睡眠、隱避、保護、休憩、提供教養子女之場所等功能，亦為我國維持人倫
    觀念之中心，為家庭所有成員之庇護所，任何人不得侵犯。如放縱他人漠視為求
    社會秩序而製定之法定求償程序，逕以催討債務為理由，以非理性之方式，堂而
    皇之進入他人家中催討債務，甚至騷擾家中未積欠債務之其他成員；或放任他人
    進入家中挑釁，而不得以正當防衛之方式，保護自己之家庭，遽以傷害等罪論處
    保護家庭之人，恐非現代社會一般人所得接受之理念。
六、據上所陳，本件依調查所得證據認為係被告正當防衛應屬不罰之行為，，此外復
    查無其他積極證據足資證明被告有其他犯行，揆諸首開說明，應為無罪之諭知。
據上論斷，應依刑事訴訟法第三百零一條第一項，判決如主文。
本件經檢察官陳建弘到庭執行職務。
中    華    民    國      八十九    年      二        月      十四      日
                              臺灣臺南地方法院刑事第四庭
                                  法  官  蔡  直  青
右正本證明與原本無異
如不服本判決應於送達後十日內向本院提出上訴狀
                                  書記官  陳  怡  吟
中    華    民    國      八十九    年       二       月      十五      日


司法院資訊處製作；財團法人民間司法改革基金會備份。
